【裁判字號】    98,訴,825
【裁判日期】    990319
【裁判案由】    搶奪等
【裁判全文】
臺灣臺北地方法院刑事判決               98年度訴字第825號
公  訴  人  臺灣臺北地方法院檢察署檢察官
被      告  庚○○
上列被告因搶奪等案件，經檢察官提起公訴（97年度偵字第
18250號、第18557號、第19712號），本院判決如下：
    主  文
庚○○竊盜，累犯，處有期徒刑陸月。又意圖為自己不法之所有
，而搶奪他人之動產，累犯，處有期徒刑貳年。應執行有期徒刑
貳年肆月。
其餘被訴部分均無罪。
    事  實
一、(一)庚○○前因竊盜案件，經臺灣板橋地方法院（下稱板橋地
      院）於民國96年9月27日以96年度易字第550號判決處有期
      徒刑7月（後經減為有期徒刑3月又15日確定），於97年5
      月27日縮短刑期執行完畢。
    (二)詎庚○○仍不知悔改，竟意圖為自己不法所有，分別基於
      竊盜、搶奪之犯意，於附表一所示時間、地點，以附表一
      所示之方式，分別竊盜附表一編號一之財物，及乘人不備
      搶奪如附表一編號二所示之財物。
    (三)嗣於97年7月30日下午6時許，在臺北市○○區○○街、大
      直橋口，庚○○因另涉竊盜案經警查獲，始循線查悉上情
      。
二、案經被害人丑○○、丁○○分別訴由臺北市政府警察局中山
    分局、大安分局、信義分局報告臺灣臺北地方法院檢察署檢
    察官偵查起訴。
    理  由
壹、有罪部分：
甲、程序部分：
一、按被告以外之人於審判外之言詞或書面陳述，除法律有規定
    者外，不得作為證據。又被告以外之人於審判外之陳述，雖
    不符前4條之規定，而經當事人於審判程序同意作為證據，
    法院審酌該言詞陳述或書面陳述作成時之情況，認為適當者
    ，亦得為證據，刑事訴訟法第159條第1項、第159條之5第1
    項定有明文。
二、查告訴人丑○○、告訴人丁○○、目擊證人崔立祥於警詢、
    檢察官訊問之筆錄、辛○○之檢察官訊問筆錄；LJ9-475號
    車籍查詢-基本資料詳細畫面及失車記錄各1份，均為被告庚○○以外之人於審判外之言詞及書面陳述，惟被告及檢察官
    於本院審理時同意作為證據，本院揆諸前開法條規定，並審
    酌前開言詞及書面陳述作成時之情況，認為適當，自得作為
    證據，合先敘明。
乙、實體部分：
一、訊據被告矢口否認有何附表一所示之竊盜及搶奪犯行，辯稱
    ：均非其所為云云。經查：
    (一)告訴人丑○○於附表一編號1所示之時間、地點，遭人以
      附表一編號1所示之方式竊取其使用之如附表一編號1所示
      之機車，及告訴人丁○○於附表一編號2所示之時間、地
      點，遭人以如附表一編號2所示之方式，搶奪其如附表一
      編號2所示之財物之事實，分據告訴人丑○○、告訴人丁○○、目擊證人崔立祥於警詢、檢察官訊問（97年度偵字
      第18250號卷【下稱偵卷一】第103至104頁、97年度偵字
      第19712號卷【下稱偵卷二】第23至28頁、第40至44頁、
      第53頁）時證述明確，核與證人即員警辛○○於檢察官訊
      問及本院審理時（偵卷一第102至103頁、本院卷二第72至
      74 頁）證述情節相符，並有臺北縣三重市○○○路85號
      前之監視錄影翻拍畫面（偵卷二第31至37頁）、臺北市中
      山區聚華里於97年6月23日下午9時9分許之監視錄影翻拍
      畫面（偵卷二第45至50頁）、LJ9-475號車籍查詢-基本資
      料詳細畫面及失車記錄（偵卷二第60至64頁）1份在卷可
      考，可以認定。
    (二)附表一編號1、2部分：
      1.附表一編號1、2應為同一人所為：
        (1)告訴人丑○○使用之車牌號碼LJ9-475號藍色重型機
          車於97年6月23日下午6時許，車頭橫向停放於紅磚道
          上，而停放在臺北縣三重市○○○路85號洗衣店前，
          於同日下午7時許發覺上開機車不見，於同日下午7時
          50 分報警之事實，業據其於97年8月19日警詢、97年
          9月26日檢察官訊問時（偵卷二第24、26頁、偵卷一
          第103頁）指述明確，並有LJ9-475號車籍查詢-基本
          資料詳細畫面及失車記錄（偵卷二第60至64頁）1份
          在卷，可以認定。
        (2)而經調閱上開洗衣店內之監視錄影畫面，可見有名身
          穿白色短袖上衣，深色褲裝之短髮男子，手拿深色半
          罩式安全帽進入洗衣店內，旋步出洗衣店。而洗衣店
          外前方人行道之監視器畫面，則可見有一白色短袖上
          衣，深色短褲之男子手上拿著深色物品，走向停放於
          人行道上之深色機車，而將該機車啟動後騎乘離去，
          此有臺北縣三重市○○○路85號前之監視錄影翻拍畫
          面（偵卷二第31至37頁，彩色照片見本院卷二第94至
          101頁）1份附卷可憑。由上開洗衣店外監視錄影畫面
          之男子，其穿著與洗衣店內之男子穿著相同，且手上
          均拿著深色物品乙情，亦與洗衣店內男子手中拿著深
          色半罩式安全帽1頂之情況相符，再者該洗衣店外男
          子係由洗衣店內離開，是該洗衣店內、店外之男子，
          應為同一人，可以認定。
        (3)上開洗衣店外男子所騎乘之機車，經告訴人丑○○指
          認為其上開失竊之LJ9-475號重型機車無誤，亦據其
          於上開警詢及檢察官訊問時指述明確（偵卷二第24至
          26頁、偵卷一第103頁）。
        (4)而告訴人丑○○上開LJ9-475號重型機車失竊後2時餘
          即同日下午9時15分許，告訴人丁○○在臺北市○○○路2段115巷11號前遭騎乘機車之人自其右後方搶劫
          其手提包，而該人係身著白色T恤、短褲，騎乘深色
          重機車、戴深色半罩式安全帽等情，業據其於警詢及
          檢察官訊問時（偵二卷第40至41頁、偵一卷第103至
          104頁）陳稱明確。而現場目擊證人崔立祥亦指述其
          當天在店門口和客人聊天，看到1名約20幾歲騎乘深
          色重機車（車號為LJ？-475或479）身穿白色無領上
          衣、咖啡色七分褲，穿拖鞋，頭戴無護目鏡之黑紅帶
          有藍色光圈安全帽之男子搶劫告訴人丁○○後逆向行
          駛離去（偵卷二第53頁）等情。是告訴人丁○○及目
          擊證人崔立祥均一致指述行搶之人係身著白色上衣、
          短褲，騎乘深色重機車並戴深色安全帽無訛。且經調
          閱臺北市中山區聚葉里於97年6月23日下午9時9分許
          之監視錄影翻拍畫面（偵卷二第45頁至第50頁），於
          案發前確有一頭戴深色安全帽，身穿白色短上衣及深
          色短褲之男子騎乘深色機車在附近出沒。
        (5)而由崔立祥所陳述行搶之人騎乘之機車車牌號碼
          「LJ？-475或479」，與前開丑○○遭竊之LJ9-475號
          機車，可以說相當吻合，再者丑○○遭竊之上開機車
          係藍色，與崔立祥、丁○○指述之「深色機車」亦相
          符合，再參以前開竊取LJ9-475機車之人之穿著、外
          貌，也和崔立祥、丁○○陳述之行搶之人穿著、外貌
          均同，以其時間上之緊接性，以及上開各節均相吻合
          乙情，應可推斷竊取丑○○LJ9-475號機車之人，即
          為2小時餘後行搶丁○○手提包之人無誤。
     2.目擊證人崔立祥指認附表一編號2行搶之人即為被告，堪
       以採信：
       而該行搶之人之外貌，崔立祥於97年6月23日警詢時即明
       確指出：「該名男子年約20多歲，身穿白色無領上衣、
       淺咖啡色七分褲、穿拖鞋、頭戴無護目鏡之黑紅帶有藍
       色光圈安全帽、長臉、臉頰骨微禿（凸）、鼻子挺、未
       戴眼鏡、身材瘦高、身高約165公分至175公分之間，騎
       乘深色重機車（車號LJ？-475、479）往中山北路2段方
       向逃逸。」（偵卷二第53頁）等語，可見崔立祥有清楚
       地看到該行搶之人之外貌。而於時隔未久之97年9月26日
       檢察官訊問進行指認時指稱：「我可以認出是在庭被告
       ，因為他安全帽前面沒有蓋頭，當時光線充足，百分之
       95以上可以確定是他。」（偵卷一第104頁）等語。則案
       發當時行搶之人並未以蓋頭遮住臉部，再加以該處光線
       充足，崔立祥因而可以清楚地看到行搶之人的面目，且
       其所述之特徵復與被告特徵並無不合，是其指認應係基
       於相當之基礎而為，而崔立祥與被告素不相識也無恩怨
       ，且身為旁觀者，並無設詞誣陷之理，應堪採信。此觀
       丁○○於97年8月11日警詢進行指認時亦指稱：「我記得
       歹徒的背影是中等身材之人。」、「經我在貴分局當場
       指認，由庚○○的背影來看，確實很像當時搶奪我的歹
       徒。」（偵卷二第43至44頁）等語。
     3.況由上開洗衣店內監視器錄影畫面觀之，可辨認出該名
       白色上衣男子長相確實與被告相符，而應為被告無誤。
       員警辛○○於本院98年11月13日審理時具結證稱：「被
       告有承認洗衣店這個男子是他。」（本院卷第72頁）等
       語益顯。
     4.從而被告於竊取附表一編號1之LJ9-475號機車後進而為
       附表一編號2之搶劫行為，應均可認定。
    (三)綜上，本案事證明確，被告附表一之犯行均堪以認定，應
      依法論科。
二、論罪科刑部分：
    (一)核被告附表一編號1所為，係犯刑法第320條第1項竊盜罪
      ；附表一編號2所為，係犯刑法第325條第1項之搶奪罪。
    (二)其所犯如上所述各罪，犯意各別，行為互殊，均應予分論
      併罰。
    (三)又其前因竊盜案件，經板橋地院於96年9月27日以96年度
      易字第550號判決處有期徒刑7月（後經減為有期徒刑3月
      又15日確定），於97年5 月27日縮短刑期執行完畢，有臺
      灣高等法院被告前案紀錄表1份附卷可憑，其於前開徒刑
      執行完畢後5年內，故意犯本件有期徒刑以上之罪，均為
      累犯，應各依法加重其刑。
    (四)爰審酌被告有構成累犯之前案紀錄已如前述，其竟不知悔
      改，復貪圖小利，分別為附表一之竊取機車，以及騎乘所
      竊取之機車進而搶奪路人財物之犯行，造成告訴人非但財
      物遭受損失未能追回，且遭搶後心生恐懼、畏怖，從此看
      到騎乘機車之騎士都會感覺到害怕（見本院公務電話紀錄
      ，本院卷一第47頁），且對社會治安危害甚鉅，又被告犯
      後矢口否認，態度惡劣，未曾賠償告訴人分文等犯罪之動
      機、目的、手段及造成之損害等一切情狀，分別量處如主
      文所示之刑，並定其應執行之刑。
貳、無罪部分：
甲、公訴意旨另以：被告另於附表二所示之時間、地點，以附表
    二所示之方式，乘附表二所示之被害人不備而搶奪附表二所
    示之財物，因認被告另涉犯刑法第325條第1項之搶奪罪嫌。
乙、按犯罪事實應依證據認定之，無證據不得認定犯罪事實，不
    能證明被告犯罪者，應諭知無罪之判決，刑事訴訟法第154
    條第2項、第301條第1項分別定有明文。又刑事訴訟法第161
    條第1項規定：檢察官就被告犯罪事實，應負舉證責任，並
    指出證明之方法。因此，檢察官對於起訴之犯罪事實，應負
    提出證據及說服之實質舉證責任。倘其所提出之證據，不足
    為被告有罪之積極證明，或其指出證明之方法，無從說服法
    院以形成被告有罪之心證，基於無罪推定之原則，自應為被
    告無罪判決之諭知，最高法院92年臺上字第128號判例意旨
    可資參照。
丙、公訴人認被告涉有上開犯嫌，無非以丙○○○、癸○○、己○○、壬○○、乙○○、甲○○○、黃又珊、寅○○之警詢
    及檢察官訊問陳述、員警辛○○、子○○之檢察官訊問及本
    院審理證述、員警戊○○之本院審理證述、臺北市中山區○○○路○段85號於97年6月11日20時至21時54分之監視錄影帶
    翻拍畫面、臺北市中山區○○○路119巷41號於97年6月18日
    17時35分許之監視錄影翻拍畫面、臺北市○○區○○街212
    巷21號前於97年7月4日22時03分許之監視錄影翻拍畫面、臺
    北市○○區○○里○○街131巷37號前於97年7月10日18時06
    分許之監視錄影翻拍畫面、臺北市○○區○○里○○○路72
    巷7弄內於97年7月18日20時58分許之監視錄影翻拍畫面、臺
    北市大安區○○○路○段160巷4號前於97年7月24日18時54分
    之監視錄影翻拍畫面、97年7月30日庚○○搜索扣押筆錄及
    扣押清冊、被告模擬騎乘機車及穿著衣物照片、己○○指認
    被告模擬騎乘機車及穿著衣物照片各1份及扣押之衣物及安
    全帽等為其論據。
丁、訊據被告堅決否認有何附表二之搶奪犯行，辯稱：其並非監
    視錄影畫面內之人，且均非其所為等語。
戊、經查：
一、附表二編號1部分：
    (一)丙○○○於97年6月11日下午9時10分許，在臺北市○○○
      路○段15號前，遭1穿著白色T恤，頭戴白色全罩式安全帽
      ，騎乘機車之人自右邊搶走其手提袋之事實，業據其於警
      詢及檢察官訊問時（偵卷二第10頁、偵卷一第102頁）指
      述明確，並有臺北市中山區○○○路○段85號於97年6月11
      日20時至21時54分之監視錄影帶翻拍畫面（偵卷二第11至
      14頁）在卷可考，可以認定。
    (二)至於對丙○○○行搶之人有何特徵，丙○○○於97年9月
      26日檢察官訊問時指稱：「（問：剛在庭之被告，是否能
      認出來搶奪你們的財物？）因為被告有戴安全帽，只有看
      到後面…。」（偵卷一第102頁）等語，足見丙○○○遭
      搶奪時因行搶之人有戴安全帽，只看到行搶之人之後面（
      背影），因而未能加以明確指認。再觀諸上開監視錄影帶
      翻拍畫面，固然拍到丙○○○遭行搶之過程，惟就行搶之
      人，僅看得出是名頭戴深色安全帽，身著白色上衣，騎乘
      深色機車之男子，但無法辨識其長相或其他特徵。從而實
      難僅憑此認定被告即為行搶丙○○○之人。
二、附表二編號2部分：
    (一)癸○○於97年6月18日下午5時35分許，在臺北市中山區○○○路119巷41號前遭騎乘白色重機車（後3碼959）頭戴
      全罩式安全帽，身著淺色上衣之男子自右後方搶走其手提
      包之情，業據其於警詢、檢察官訊問及本院準備程序時（
      偵卷二第17至18頁、第19至20頁、偵卷一第102至103頁、
      本院卷一第51至52頁）指述明確，並有臺北市中山區○○○路119巷41號於97年6月18日17時35分許之監視錄影翻拍
      畫面（偵卷二第21至22頁）在卷可考，堪以認定。
    (二)至於是否有看到行搶之人及其特徵，癸○○先於97年6月
      18日警詢時指稱：行搶之人頭戴全罩式安全帽（偵卷二第
      18頁）；於97年8月11日警詢時指稱：「當時並未看到該
      名歹徒的正面，由背影看似中等體型。」、「經我在貴分
      局指認室當場指認，因發生的時間僅僅只有2、3秒，且未
      看到行搶歹徒的正面，但由庚○○的背影來看，確實很像
      當時搶奪我的歹徒。」（偵卷二第20頁）；於97年9月26
      日檢察官訊問時指稱：「在警局的時候我有看到被告的側
      面，百分之95可以確定是他搶的。」（偵卷一第102至103
      頁）；迄本院98年7月3日準備程序時則指述：「就是他。
      」、「（問：犯嫌戴安全帽你是否看的到？）我看的到。
      」（本院卷一第51頁）等語。然由其上述可知，癸○○一
      開始即稱行搶之人所戴之安全帽為全罩式安全帽，而這種
      全罩式安全帽戴起來應該只看得到眼睛及下巴部分，其餘
      均為安全帽所包覆，則在此情形下，無論正面或側面，均
      難以看清楚戴著全罩式安全帽之人的長相。再者，本案發
      生於97年6月18日夜間，癸○○於97年8月11日第1次指認
      被告時係稱「背影很像」，至97年9月26日檢察官訊問時
      稱「百分之95可以確定」，迄將近1年後再看到被告時指
      稱「就是被告」，這樣時隔越久，反而越來越確定是被告
      的指認，實在與人之記憶會隨著時間逐漸消褪之情相違。
      何況告訴人已指出行搶過程只有2、3秒，在事出突然，且
      遭搶時間短暫，行搶之人又戴著全罩式安全帽的情況下，
      實在難以期待素昧平生的告訴人可以這樣確定的指認。
    (三)再者由上開監視錄影帶翻拍畫面，固然拍到該名騎乘機車
      之人，惟僅看得出是名頭戴淺色安全帽，身著白色上衣，
      騎乘深色機車之男子，但無法辨識其長相或其他特徵。從
      而實難僅憑此認定被告即為行搶癸○○之人。
三、附表二編號3部分：
    (一)己○○於97年7月4日下午10時10分。在臺北市○○街212
      巷21號前，遭1名年約40歲，微胖，身著白色上衣、5分褲
      、拖鞋之中年男子自後方行搶其皮包乙情，業據其於警詢
      、檢察官訊問及本院準備程序時（97年度偵字第18557號
      卷【下稱偵卷三】第6頁、第34頁、偵卷一第8頁、本院卷
      一第51至52頁）指述明確，並有臺北市○○區○○街212
      巷21號前於97年7月4日22時03分許之監視錄影翻拍畫面（
      偵卷三第21頁）在卷可稽，可以認定。
    (二)至於是否有看到行搶之人及其特徵，己○○於97年7月5日
      警詢時指稱：「（問：搶奪你財物的對象特徵為何？行經
      路線為何？）是一位中年男子、大約40歲、微胖、165～
      170公分、白色上衣、5分褲、拖鞋、騎重型機車、型號及
      車號不詳、半罩式黑色安全帽。」（偵卷二第6頁）；於
      97年8月8日警詢時指述：「我當時我被搶後有追他一段距
      離，有看到歹徒背面。」、「還有從他機車內取出的那雙
      黑色拖鞋我確定就是他當天穿的。」、「（問：為何你能
      確定相片中人就是歹徒？）因為我被搶那天他就是穿一模
      一樣的衣服、褲子、戴相同樣式的安全帽，而且我被搶時
      有跑去追他從巷子頭追到巷尾有一大段距離，所以才能確
      定是他及看到他逃逸路線。」、「（問：警方於昨【7】
      日約15時40分帶同一名男子供你指認，你是否認識該人？
      ）他就是搶我的歹徒，跟相片中的人一樣。」、「（問：
      你為何能確定警方帶同之男子就是歹徒？）因為我被搶那
      天他就是穿一模一樣的白色汗衫、藍色五分褲。」（偵卷
      一第8頁）；於97年9月12日檢察官訊問時指稱：「（問：
      搶你的人是否在庭的被告？）從背影看起來我覺得像，我
      沒有看到搶的人正面，車號有貼起來，路口監視器有錄到
      。」（偵卷三第34頁）；於98年7月3日本院準備程序「警
      察要我指認他的背影，從背影可以確認是被告，犯嫌搶我
      的時候是戴安全帽。」（本院卷一第51至52頁）等語。可
      見己○○一開始指認被告的原因，是因為警方提供與被告
      穿著與己○○遭搶時行搶之人相同打扮的照片，繼而才指
      出當天沒有看到行搶之人的正面，因為在後面追所以看到
      行搶之人的背影，而依據背影來指認被告。然而己○○遭
      搶之時係炎夏之7月，穿著白色汗衫、短褲、拖鞋，並非
      罕見之打扮，再者己○○雖依據背影指認，惟背影究非正
      面，特徵較少，己○○亦未指出被告之背影有何特徵與行
      搶之人相符，因而縱使被告遭查獲時為此類打扮，也難僅
      憑此遽認被告即為行搶己○○之人。
    (三)而上開監視錄影畫面僅能看出一中等體型，頭戴深色安全
      帽，穿著白色上衣之人騎乘機車，此外並無其餘特徵，是
      亦難據此認定被告即為畫面中之人。
四、附表二編號4部分：
    (一)壬○○於97年7月10日下午6時6分許，在臺北市○○區○○街131巷37號前，遭騎乘黑色機車之人自右後方搶走其
      手提包乙情，業據其於警詢及檢察官訊問及本院準備程序
      時（偵卷一第13至14頁、第116頁、本院卷一第51至52頁
      ）指述明確，而於其遭搶之時間，在該處確實有拍攝到1
      名身著白衣，頭戴淡色半罩式安全帽，下半身穿著藍色短
      褲，騎乘深色機車之人在附近出沒，有臺北市○○區○○
      里○○街131巷37號前於97年7月10日18時06分許之監視錄
      影翻拍畫面（偵卷一第37至38頁）在卷，可以認定。
    (二)就是否認得該行搶之人之外貌，告訴人壬○○於97年7月
      30日警詢時指稱：「因為當時我遭搶時我有與歹徒掙扎並
      追跑跟著歹徒一段時間，我很清楚該名搶嫌的側面長相及
      背影和頭戴的安全帽及渠所騎乘的黑色機車。」（偵卷一
      第13頁背）；於97年10月16日檢察官訊問時指述：「被告
      逆向從我後面右後方搶走我的手提包，有跟他拉扯至少大
      概有3、4秒，所以有看到他的左半邊臉，被告還有回頭看
      一眼。」（偵卷一第116頁）等語。並歷於警詢、檢察官
      訊問及本院準備程序時分別指稱：「經我現場指認我確定
      庚○○及渠所有機車（F38-850）和他現在頭戴的安全帽
      就是當時騎乘黑色機車搶奪我手提包之人。」、「我確定
      現經我指認的犯嫌庚○○長相及背影和身材就是當時騎乘
      機車搶奪我的歹徒，而且今天犯嫌所戴的安全帽就是當時
      他行搶我時所戴的安全帽，他所有的黑色重型機車（車牌
      F38-850號）就是他當時行搶我時所騎乘的機車，只是車
      牌號碼不相符，所以我確認該名嫌犯庚○○及渠所有的重
      機車（車牌號碼F38-850號）就是當時行搶我的人沒錯。
      」（偵卷一第13頁背至第14頁）、「那天在警局我就可以
      確定是他（指被告）。」（偵卷一第116頁）、「當初抓
      到被告時，我有看過他的衣服，我確定是被告，因為被告
      搶我的時候我還追過去，我跟他有對看3秒鐘，而且我在
      後面追，我有看到他的背影，我對被告的手特徵斜肩及臉
      頰有印象，我是作醫學美容，所以我特別會注意。」、「
      明明就是他，為何他不認罪，我覺得被告的手跟人家不一
      樣，他的手指甲比較寬比較扁，骨節比較寬，而且他斜肩
      非常明顯，我確定他穿的褲子，而且他的指甲面有折痕，
      被告臉上法令紋很深。」（本院卷一第51至52頁）等語。
      然而壬○○縱使與行搶之人「掙扎」、「拉扯」數秒，但
      搶劫畢竟是發生於一瞬間的事情，實難期待在突發、緊張
      的情況下，而能清楚記憶行搶之人的特徵。再者細繹壬○○指認之憑據，其實是憑藉著被告遭查獲時其騎乘之機車
      、頭戴之安全帽顏色與行搶之人相符，而據以認定即被告
      所為。而壬○○固於本院準備程序時指出被告有「斜肩」
      、「手指甲及手指骨節」等特色，然並非於一開始警詢時
      即指出「行搶之人」有這樣的特徵，而是在審理時仔細看
      過被告後，指出被告有這樣的特徵，亦難憑此為被告不利
      之認定。
    (三)況且，上開監視錄影畫面並未攝影到案發當時的情形，且
      由監視錄影畫面上之人之容貌不清，亦無從與被告相比對
      ，也不足以為對被告不利之憑據。
五、附表二編號5部分：
    (一)乙○○於97年7月15日下午8時12分許，在臺北市○○街79
      號前，遭騎乘銀色輕機車之男子自右後方搶走其皮包乙情
      ，業據其歷於警詢及檢察官訊問時（偵卷一第15至18頁、
      第118頁）指述歷歷，堪以認定。
    (二)至於是否有看到行搶之人及其特徵，乙○○於97年7月15
      日警詢時指稱：「（問：搶嫌所使用機車車種？車號？顏
      色？搶嫌有幾人？穿著服裝？逃逸方向？是否有目擊證人
      ？如何發生過程請詳述？搶嫌有否戴安全帽？顏色如何？
      有否其他特徵？）搶嫌所使用輕機車、顏色：銀色，搶嫌
      有1人，因為我很緊張都不清楚，歹徒從我右後方搶奪我
      右手邊皮包…。」、「事出突然我當時並未注意，歹徒特
      徵及其他特徵無法提供。」（偵卷一第15至16頁）；於97
      年7月30日警詢時陳稱：「案發當時我非常清楚看到歹徒
      的容貌及背影，未戴眼鏡、五官兇惡狀、頭戴淺色半罩式
      安全帽、短袖上衣、短褲騎乘黑色機車。」、「我確定現
      經我指認的犯嫌庚○○長相及背影和身材就是當時騎乘機
      車搶奪我的歹徒，而且今天犯嫌所戴的安全帽就是當時他
      行搶我時所戴的安全帽，他所有的黑色重型機車（車牌
      F38-850號）就是他當時行搶我時所騎乘的機車，只是車
      牌號碼不相符，所以我確認該名嫌犯庚○○及渠所有的重
      機車（車牌號碼F38-850號）就是當時行搶我的人沒錯。
      」、「（問：為何妳於遭行搶時向警方所做的筆錄中對行
      搶的歹徒容貌及渠所騎乘之機車特徵說明不清？）因為我
      遭行搶後製作筆錄時還驚魂未定，都是片段記憶，為加強
      警方迅速破案，我就沒有再贅述，我回想當時遭行搶的過
      程就是今日於貴分局現場所指認的犯嫌及渠所有的機車就
      是當時我遭行搶的歹徒及渠所騎乘的機車沒錯。」（偵卷
      一第17至18頁）；於97年10月16日檢察官訊問時指述：「
      被告有戴安全帽，但我還是有看到被告側邊的臉，還有他
      的身形，可以確定是在庭的被告搶的，沒有錯就是他。」
      （偵卷一第116頁）等語。則乙○○一開始先稱事出突然
      並未注意行搶之人的特徵，只記得行搶之人使用之輕機車
      係銀色，待被告因另案通緝落網供其指認後改口稱案發當
      時有清楚看到行搶之人的容貌及背影，也能指出安全帽是
      淺色半罩式，但對機車的顏色則改稱是黑色機車，並稱經
      過回想才想起來的，末又稱當日行搶之人有戴安全帽，但
      還是有看到行搶之人側邊的臉，以及其身形，並據以指認
      被告。然而行搶之人既係自後方行搶，乙○○亦未提及是
      否與行搶之人拉扯或追逐，則雙方接觸時間甚短，如何能
      在這麼短的時間內，對於素昧平生的行搶之人建立清晰的
      印象，這正也是乙○○一開始到警局時指稱「事出突然我
      當時並未注意歹徒特徵及其他特徵」的原因，然而距離案
      發最近之當時既然都沒有注意到，則其後對於「先前沒有
      注意到」的部分又如何能「回想起來」，況且就機車的顏
      色由先前稱之「銀色」改口為「深色」，可見乙○○的記
      憶並不深刻，則在之後實難期待其能僅憑上述片刻之記憶
      ，而依據「側臉」及「身形」明確指認。更何況此部分除
      乙○○之指認之外，並無監視錄影畫面，也無其餘指向行
      搶之人即為被告之證據。
六、附表二編號6部分：
    (一)甲○○○於97年7月18日下午9時35分在臺北市大安區○○○路72巷7弄巷內遭1名騎乘白、黑色相間之機車，身著深
      色短褲之人自左後方搶走其皮包乙情，業據其於警詢、檢
      察官訊問時（偵卷一第19至20頁、第104頁）指述明確，
      核與目擊證人即其女黃又珊於警詢及檢察官訊問時（偵卷
      一第28頁、第105頁）所述情節相符，且於其遭搶前，有1
      名身穿白色底花紋上衣、深色短褲，頭戴淡色安全帽，騎
      乘白、黑相間之機車之男子於該處附近出沒，此有臺北市
      大安區○○里○○○路72巷7弄內於97年7 月18日20時58
      分許之監視錄影翻拍畫面（偵卷一第39至42頁）在卷可考
      ，可以認定。
    (二)就被告是否即為行搶之人部分，告訴人甲○○○於97年7
      月30日警詢時指認被告即為搶其手提包及財物之人，因被
      告與行搶之人體型、衣服、安全帽及鞋子均一模一樣（偵
      卷一第22頁背面）；及於97年9月26日檢察官訊問時指述
      可以認出是被告搶的，因為行搶之人自左後方行搶，靠近
      時機車變慢，被告半彎身體右手過來搶，告訴人往左邊看
      ，有看到被告的正面的臉，可以百分之百可以確定是在庭
      被告搶的（偵卷一第104頁）；末於98年7月3日本院準備
      程序指稱確定就是被告，因被告他從左後方來行搶時，告
      訴人有聽到車子在旁邊，有看到被告的臉，被告行搶後，
      還回頭看告訴人（本院卷一第52頁背）等語。其女即現場
      目擊證人黃又珊亦於97年7月30日警詢時指述確定被告即
      為行搶其母甲○○○之人，因為其體型、衣服、安全帽及
      鞋子均一模一樣（偵卷一第28頁背）及於97年9月26日檢
      察官訊問時指稱當時站在旁邊看到甲○○○被搶，有路燈
      可以看得很清楚，幾乎百分之百可以確定是被告搶的（偵
      卷一第105頁）等語。然而甲○○○與黃又珊雖均一致地
      指認被告即係行搶之人，然其等第一次於警詢時指認被告
      的基礎，係因被告「體型、衣服、安全帽及鞋子」與行搶
      之人相同，而非因被告之「面貌」與行搶之人之「面貌」
      相符。惟被告係中等身材之人，這樣的身材並不少見，而
      「衣服、安全帽及鞋子」均係可以改變之打扮，如果沒有
      強而有力的不變特徵，實在難以作為指認他人之基礎。至
      於甲○○○及黃又珊事後於檢察官訊問及本院審理指認被
      告時提及「有看到行搶之人正面的臉」、「行搶之人彎身
      過來搶」、「行搶之人還有回頭看一眼」等語，然與其等
      前開警詢指認時所述並不相符。查搶劫復為非常突然發生
      ，且時間非常短暫之犯罪行為，是否能在素昧平生，接觸
      時間短暫的情況下清楚記憶行搶之人的面貌，且在相隔一
      段時間後仍能明確指認，其實是相當有問題的。從而甲○○○與黃又珊雖一致指認係被告所為，然其等上開有瑕疵
      之指認尚難遽為被告不利之認定。
    (三)末依上開監視錄影畫面所示，固然可以看出該騎乘機車之
      人，係穿著白色底有藍色或黑色條紋之上衣（偵卷一第39
      至42頁），然該男子所穿著之白色底有藍色或黑色條紋之
      上衣是否即為被告於97年7月30日在其騎乘機車內所查扣
      之白色藍條紋相間之襯衫（該襯衫在背後靠近左肩及右邊
      肩夾骨處，分別有向右及向左飛翔之黑色老鷹圖案，見偵
      卷一第54頁），光由模糊不清之監視錄影畫面實難加以認
      定，也無法判斷該騎乘機車之人所穿之襯衫上是否有如被
      告遭查獲襯衫一般背後還有黑色老鷹圖案，固難據以認定
      騎乘機車之人所穿之上衣即為被告遭查扣之上衣。至於監
      視錄影畫面中之人頭上所戴之淡色安全帽以及腳上所穿之
      咖啡色鞋子，其顏色雖與被告於上開日期遭查扣之銀色安
      全帽與咖啡色休閒鞋（偵卷一第51頁）顏色相近。但上開
      衣物、打扮均非罕見，再者監視器畫面上男子之面貌亦不
      清晰，無法與被告相比對，是亦難憑此為被告不利之認定
      。
七、附表二編號7部分：
    (一)寅○○於97年7月24日下午6時55分在臺北市大安區○○○
      路160巷4號前，遭戴半罩式銀色安全帽，白色上衣，綠色
      短褲，騎乘銀色重機車之人自右後方行搶其手提包等情，
      業據其於警詢及檢察官訊問時（偵卷一第24至25頁、第26
      頁、第105頁）指述明確，並有臺北市大安區○○○路○段
      160巷4號前於97年7月24日18時54分之監視錄影翻拍畫面
      （偵卷一第43至45頁）在卷可考，足以認定。
    (二)至於是否有看到行搶之人及其特徵，寅○○於97年7月24
      日警詢時指稱：「歹徒一人。特徵為戴半罩式銀色安全帽
      、白色上衣，綠色短褲。騎乘銀色重機車（車號不詳）。
      」（偵卷一第25頁）；於97年7月30日警詢時陳稱：「沒
      錯就是庚○○搶奪我財物，因發生搶奪案當天連嫌穿著的
      衣服裝扮與今天警察查獲的穿著是一模一樣的，就是他沒
      錯。」、「我見當天庚○○的裝扮就是頭戴類似銀色之半
      罩式安全帽，穿著白色上衣深色短褲，與今天穿著一樣。
      」（偵卷一第26頁）；於97年9月26日檢察官訊問時指述
      ：「我看到被告只有背影而已，正面沒有看到。」（偵卷
      一第105頁）等語。顯見寅○○當時僅看到行搶之人之背
      影，並沒有看到其正面，而之所以指認被告，正因為被告
      落網時之穿著打扮與行搶之人行搶時之打扮相同。然而行
      搶之人如上述之打扮，並非少見，是難僅以被告落網時做
      如此打扮，而逕認即為被告所為。
    (三)至於上開監視錄影部分，也只能看出騎乘機車之人係穿著
      白色上衣，穿著短褲，頭戴淺色安全帽，騎乘銀色之機車
      ，此外並無其餘明顯之特徵，再者其所騎乘之銀色機車，
      亦與被告遭查獲時所騎乘之F38-850號機車車頭為黑色乙
      節不符，亦難因此為被告不利之推定。
八、況且，附表二部分經將相關監視錄影畫面與被告之相片送法
    務部調查局鑑定後，該局覆稱：二、…附件二（即附表二編
    號3）內容，屬廣角鏡頭、較遠距離拍攝，且現場光線不良
    ，解析度不足，致錄影畫面模糊。三、依來函「起訴書附表
    編號5（即附表二編號3）」所示，擷取監視錄影光碟一內容
    影像中較靠近鏡頭之畫面，另依「起訴書附表編號1（即附
    表二編號1）」所示，擷取監視錄影光碟影像內容中身著白
    衣服深色長褲之人畫面，再經放大較靠近鏡頭之正面畫面，
    均無法清楚辨識該人之五官特徵，難與庚○○照片相比對是
    否為同一人（本院卷二第156頁）。從而難以由監視錄影畫
    面中判斷畫面之人是否即為被告。
己、綜上所述，就附表二部分，監視錄影畫面顯現行搶之人，固
    與前揭認定被告涉犯竊盜、搶奪罪之附表一部分，其穿著、
    打扮均有類似之處，惟此類打扮並非罕見，是難僅因被告曾
    為類似之裝扮，即認定所有「穿著白色上衣、短褲、拖鞋（
    或休閒鞋）並騎乘機車行搶」之案件，均為被告所為。再者
    上開被害人之指述，復有前揭所論及之瑕疵與不符之處，而
    難以全然採信。則若無其他相當補強之證據，縱使被告確實
    非常可疑，然依照目前公訴人所提出之證據，或其指出證明
    之方法，尚未能使本院之心證達到確信其為真實之程度，就
    被告是否涉犯附表二之搶奪犯行，仍有合理懷疑之存在，揆
    諸前揭法條及判例意旨，自應為被告無罪判決之諭知。
、據上論斷，應依刑事訴訟法第299條第1項前段、第301條第
    1項，刑法第320條第1項、第325條第1項、第51條第5款、第
    47條第1項，刑法施行法第1條之1，判決如主文。
本案經檢察官徐則賢到庭執行職務
中    華    民    國    99    年    3     月    19    日
            刑事第十三庭  審判長法  官  許泰誠
                                法  官  林瑋桓
                                法  官  李貞瑩
以上正本證明與原本無異。
如不服本判決應於收受送達後10日內向本院提出上訴書狀，並應
敘述具體理由；其未敘述上訴理由者，應於上訴期間屆滿後20日
內向本院補提理由書（均須按他造當事人之人數附繕）「切勿逕
送上級法院」。
                                書記官  陳鳳瀴
中    華    民    國    99    年    3     月    22    日
附錄本案論罪科刑法條
中華民國刑法第320條（普通竊盜罪、竊佔罪）
意圖為自己或第三人不法之所有，而竊取他人之動產者，為竊盜
罪，處5  年以下有期徒刑、拘役或 5 百元以下罰金。
意圖為自己或第三人不法之利益，而竊佔他人之不動產者，依前
項之規定處斷。
前二項之未遂犯罰之。
中華民國刑法第325條（普通搶奪罪）
意圖為自己或第三人不法之所有，而搶奪他人之動產者，處 6
月以上 5 年以下有期徒刑。
因而致人於死者，處無期徒刑或 7 年以上有期徒刑，致重傷者
，處 3 年以上 10 年以下有期徒刑。
第 1 項之未遂犯罰之。
附表一
  ┌──┬────┬────┬──────┬────────┐
  │編號│時間    │地點    │方式        │所得財物        │
  │    │        │        │            │                │
  ├──┼────┼────┼──────┼────────┤
  │1   │97年6月 │臺北縣三│以其自備鑰匙│丑○○所使用（其│
  │（即│23日下午│重市中正│插入機車電門│前妻陳錦雪所有）│
  │起訴│6時53分 │北路85號│發動後竊取之│之車牌號碼      │
  │書附│許      │前      │            │LJ9-475 號重型機│
  │表編│        │        │            │車1臺。         │
  │3） │        │        │            │                │
  ├──┼────┼────┼──────┼────────┤
  │2   │97年6月 │臺北市中│騎乘上開竊得│丁○○之手提包1 │
  │（即│23日下午│山區中山│之LJ9-475號 │只（內有現金新臺│
  │起訴│9時9分許│北路2段 │重型機車，自│幣【下同】1,800 │
  │書附│        │115巷11 │右後方駛近行│元、身分證、健保│
  │表編│        │號前    │經該處之胡新│卡各1張、信用卡3│
  │4） │        │        │燕，趁其不及│張（中國信託商業│
  │    │        │        │防備之際，徒│銀行、國泰世華商│
  │    │        │        │手搶奪丁○○│業銀行及臺新國際│
  │    │        │        │之手提包1只 │商業銀行)、金融 │
  │    │        │        │後逃逸。    │卡3 張(中華郵政 │
  │    │        │        │            │、臺北富邦銀行及│
  │    │        │        │            │陽信銀行)、     │
  │    │        │        │            │MOTOROLA 廠牌V3X│
  │    │        │        │            │型行動電話1支【 │
  │    │        │        │            │含門號0918-     │
  │    │        │        │            │562837號SIM卡1張│
  │    │        │        │            │;】、鑰匙1串）  │
  └──┴────┴────┴──────┴────────┘
附表二
  ┌──┬────┬────┬──────┬────────┐
  │編號│時間    │地點    │方式        │所得財物        │
  │    │        │        │            │                │
  ├──┼────┼────┼──────┼────────┤
  │1   │97年6月 │臺北市中│騎乘車號不詳│日幣76萬元、人民│
  │（即│11日下午│正區中山│之機車，自後│幣400元、僅能於 │
  │起訴│9時10分 │北路1段 │方駛近行經該│日本國使用之    │
  │書附│許      │83巷15  │處之丙○○○│DOCOMO廠牌牌行動│
  │表編│        │號前    │，趁其疏於防│電話1支、日本國 │
  │1） │        │        │備之際，徒手│汽車駕照、日本國│
  │    │        │        │搶奪丙○○○│瑞穗銀行存摺、  │
  │    │        │        │之MILA SEHON│DUNHILL牌皮夾1個│
  │    │        │        │牌黑色手提包│、機票1張、MILA │
  │    │        │        │後，騎車逃逸│SEHON牌黑色手提 │
  │    │        │        │。          │包1個、日本國銀 │
  │    │        │        │            │行之信用卡7張 ( │
  │    │        │        │            │其中2張卡號分別 │
  │    │        │        │            │為000000 000000 │
  │    │        │        │            │號及000000000000│
  │    │        │        │            │號)             │
  ├──┼────┼────┼──────┼────────┤
  │2   │97年6月 │臺北市中│騎乘車號不詳│現金新臺幣(下同 │
  │（即│18日下午│山區林森│之機車，見劉│)10,000 元、印章│
  │起訴│5時35分 │北路119 │小苓獨自1人 │、身份證、健保卡│
  │書附│許      │巷41號前│步行，即趁其│、駕照、LV 牌手 │
  │表編│        │        │不備之際，自│提包1只、LV 牌皮│
  │2） │        │        │癸○○右後方│夾、化妝包及鑰匙│
  │    │        │        │徒手搶奪其LV│包各1個、存摺 ( │
  │    │        │        │牌手提包後，│上海銀行、彰化銀│
  │    │        │        │騎車逃逸。  │行、玉山銀行、中│
  │    │        │        │            │華郵政)、金融卡 │
  │    │        │        │            │(上海銀行、玉山 │
  │    │        │        │            │銀行)、信用卡 ( │
  │    │        │        │            │臺灣銀行、玉山銀│
  │    │        │        │            │行)、NOKIA廠牌  │
  │    │        │        │            │6233型行動電話1 │
  │    │        │        │            │支 (含SIM卡)    │
  ├──┼────┼────┼──────┼────────┤
  │3   │97年7月4│臺北市信│騎乘車號不詳│IPOD隨身聽1個、 │
  │（即│日下午10│義區虎林│之機車，見張│身份證、健保卡、│
  │起訴│時0分許 │街21 2巷│天健獨自1人 │護照、LV牌皮夾1 │
  │書附│        │21號前  │步行，即趁其│只、中國信託銀行│
  │表編│        │        │不備之際，自│金融卡、花旗銀行│
  │5） │        │        │己○○背後徒│信用卡、鑰匙1串 │
  │    │        │        │手搶奪己○○│、SHARP及NOKIA廠│
  │    │        │        │所有之皮包後│牌行動電話各1支 │
  │    │        │        │，騎車逃逸。│                │
  ├──┼────┼────┼──────┼────────┤
  │4   │97年7月 │臺北市大│騎乘車號不詳│黑色皮包1只（內 │
  │（即│10日下午│安區延吉│之機車，見黃│含現金13,000元、│
  │起訴│6時6分許│街131巷 │蕙如獨自1人 │MOTOROLA廠牌PDA │
  │書附│        │37號前  │步行，即趁其│行動電話1支【含 │
  │表編│        │        │不備之際，自│門號0937-       │
  │6） │        │        │右後方搶奪黑│880859號SIM卡1張│
  │    │        │        │色手提皮包1 │)               │
  │    │        │        │只後逃逸。  │                │
  ├──┼────┼────┼──────┼────────┤
  │5   │97年7月 │臺北市大│騎乘車號不詳│現金700元、LV 牌│
  │（即│15日下午│安區延吉│之機車，見何│信用卡包及零錢包│
  │起訴│8時12分 │街79 號 │其丹獨自1人 │各1只、金融卡3  │
  │書附│許      │前      │步行，即趁其│張、銀行信用卡7 │
  │表編│        │        │不備之際，自│張、LG廠牌行動電│
  │7） │        │        │乙○○右後方│話1支 (含SIM卡) │
  │    │        │        │徒手搶奪何其│、LV牌手提包1只 │
  │    │        │        │丹所有之LV牌│                │
  │    │        │        │手提包後，騎│                │
  │    │        │        │車逃逸。    │                │
  │    │        │        │            │                │
  │    │        │        │            │                │
  ├──┼────┼────┼──────┼────────┤
  │6   │97年7月 │臺北市大│騎乘不詳車號│GUCCI牌手提包1  │
  │（即│18日下午│安區光復│之機車，見上│只（內有支票5張 │
  │起訴│9時35分 │南路72巷│官清蓉與家人│【面額2,500,000 │
  │書附│許      │7弄內   │行經該處，趁│元1張、25,000 元│
  │表編│        │        │其疏於防備之│4張】、現金     │
  │8） │        │        │際，自左後方│74,000 餘元、身 │
  │    │        │        │徒手搶奪上官│分證、健保卡各1 │
  │    │        │        │清蓉所有之  │張、信用卡5張(永│
  │    │        │        │GUCCI牌白色 │豐商業銀行2張、 │
  │    │        │        │手提包1只後 │臺北富邦商業銀行│
  │    │        │        │逃逸。      │、美國運通銀行及│
  │    │        │        │            │及中國信託商業銀│
  │    │        │        │            │行各1張)、黑色鑰│
  │    │        │        │            │匙包1個、咖啡色 │
  │    │        │        │            │皮編長夾1個、   │
  │    │        │        │            │SONY ERICSSON及 │
  │    │        │        │            │PHS廠牌行動電話 │
  │    │        │        │            │各1支(分別含有  │
  │    │        │        │            │門號0000-000000 │
  │    │        │        │            │號、0000-000000 │
  │    │        │        │            │號SIM卡各1張)   │
  ├──┼────┼────┼──────┼────────┤
  │7   │97年7月 │臺北市大│騎乘不詳車號│現金3,000元、身 │
  │（即│24日下午│安區敦化│之機車，見謝│分證、健保卡、汽│
  │起訴│6時55分 │南路1段 │惟宣與友人行│車駕照、化妝包、│
  │書附│許      │160巷4號│經該處，趁其│機車鑰匙1把、LV │
  │表編│        │前      │疏於防備之際│牌手提包1只、LV │
  │9） │        │        │，自右側徒手│牌皮夾及鑰匙包各│
  │    │        │        │搶奪謝惟宣所│1只、金融卡3張( │
  │    │        │        │有之LV牌深藍│中華郵政、臺灣銀│
  │    │        │        │色手提包，得│行、及玉山銀行) │
  │    │        │        │手後騎車逃逸│、SHARP廠牌T-91 │
  │    │        │        │。          │型行動電話1支 ( │
  │    │        │        │            │含SIM 卡)       │
  └──┴────┴────┴──────┴────────┘

司法院資訊處製作；財團法人民間司法改革基金會備份。
